臺灣臺北地方法院刑事判決　　　　　　　 93年度易字第352號
　　公　訴　人　臺灣臺北地方法院檢察署檢察官
　　被　　　告　庚○○
　　　　　　　　　　　　　4樓.
　　選任辯護人　郭瑋萍律師
　　　　　　　　徐景星律師
上列被告因詐欺案件，經檢察官提起公訴（93年度偵緝字第38號
），本院判決如下：
    主  文
庚○○無罪。
    理  由
一、公訴意旨略以：被告庚○○前於台灣台北地方法院73年度訴
    字第3235號所有權移轉登記之民事訴訟事件，於起訴前及訴
    訟進行中，與案外人朱添福共同為偽造文書等行為，致前開
    民事法院遭受矇蔽，而將坐落台北市○○區○里○段○○○
    段197號（經重測後為文德段4小段597號）等40筆原屬於林
    跳即祭祀公業林成祖等人所有之土地（下稱系爭土地），判
    歸于朱添福，其後，庚○○、朱添福均因前開不法犯行，經
    法院各判處有期徒刑4年，均減為2年，再減為1年，於82年
    10月20日確定，庚○○於85年12月3日入監執行，於86年9月
    8日因縮短刑期假釋出獄；而被告庚○○明知其對前開土地
    並無任何權源，亦無法辦理過戶，竟與從事土地專業代書之
    李相陽相互勾串，訛騙黃金福前揭土地過戶絕無問題，致黃
    金福信以為真，而於83年10月15日以其配偶黃闕名義，與
    李相陽簽訂「不動產買賣契約書」，並先後支付共新台幣（
    下同）2790萬元，嗣庚○○前開詐欺犯行，經台灣高等法院
    於89年5月31日以88年度上易字第3369號各判處李相陽、庚○○有期徒刑2年確定。詎被告庚○○仍不知悔改，意圖為
    自己不法之所有，於88年11、12月間，再以前開民事判決、
    保證書等資料，佯稱朱添福已拋棄承受前開民事判決中所取
    得之權利，伊可將該土地辦理過戶，致使己○○、丙○陷於
    錯誤，而於88年12月15日與庚○○簽訂買賣協議書，並詐得
    丙○支付之3500萬元部分買賣價金（按檢察官起訴書如上述
    記載被告詐欺對象為己○○、丙○，嗣經蒞庭檢察官當庭表
    示更正為丙○、丁○○《見本院94年3月3日審理筆錄》），
    案經丙○告發及己○○向台灣台北地方法院檢察署告訴偵辦
    ，因認被告庚○○涉犯刑法第339條第1項之詐欺取財罪嫌。
二、按犯罪事實應依證據認定之，無證據不得認定犯罪事實，又
    不能證明被告犯罪者，法院應諭知無罪之判決，刑事訴訟法
    第154條第2項、第301條第1項定有明文。次按刑法第339條
    第1項詐欺罪之成立，以意圖為自己或第三人不法之所有，
    以詐術使人陷於錯誤，而將本人或第三人之物交付為要件，
    所謂以詐術使人交付，必須被詐欺人因其詐術而陷於錯誤，
    若其所用方法，不能認為詐術，亦不致使人陷於錯誤，即不
    構成該罪（最高法院46年台上字第260號判例意旨參照）。
三、公訴意旨認被告庚○○涉犯詐欺罪嫌，無非以被告因系爭土
    地權利移轉事宜，業經刑事判決偽造文書、詐欺有罪確定，
    仍以前開民事判決、保證書等資料，佯稱可將系爭土地辦理
    過戶，致使丙○、丁○○陷於錯誤，而交付3500萬元之部分
    買賣價金予庚○○等情，為其主要論據，並舉證人丙○、己○○、乙○○、戊○○、丁○○，及卷附本院73年度訴字第
    3235號民事判決、台灣高等法院81年度重上更(三)字第20號刑
    事判決、最高法院82年台上字第5543號刑事判決、台灣高等
    法院88年度上易字第3369號刑事判決、行政法院78年度判字
    第1171號判決、買賣協議書、保證書、合夥協議書、暫收據
    、支票等件為證。訊據被告堅決否認有何詐欺犯行，辯稱：
    本件系爭土地買賣之買方為己○○，被告僅負向己○○告知
    買受系爭土地相關風險之義務，而被告於簽訂買賣契約前，
    已向己○○告知相關風險，己○○仍願買受，被告並無施用
    詐術，致人陷於錯誤情事，況被告與己○○之買賣協議目前
    仍在進行中，被告主觀上亦認定系爭土地並無不得過戶情事
    等語。
四、經查：
（一）１、祭祀公業林成祖、林秀俊、林三合、林春記、林海籌
      （下稱祭祀公業林成祖等人）所有，坐落台北市內湖區之
      77筆土地，前經案外人朱添福於73年間，以本件被告庚○○、林跳即祭祀公業林成祖等人之管理人（林跳於起訴前
      之71年12月21日業已死亡）、派下員林金榜等19人為被告
      ，向本院民事庭提起請求所有權移轉登記之訴（嗣於訴訟
      進行中，撤回林金榜等19人之起訴），主張該案被告林跳
      即祭祀公業林成祖等人之管理人，於66年間將上開土地出
      賣予庚○○，嗣庚○○又於同年將上開土地出賣予朱添福
      ，惟被告庚○○向被告林跳即祭祀公業林成祖等人之管理
      人請求給付土地之權利屆期不行使，故朱添福起訴代位行
      使權利，經本院73年度訴字第3235號民事案件，就其中40
      筆土地即系爭土地，判決朱添福勝訴確定；嗣林再清即祭
      祀公業林成祖等人之管理人，以本院上開民事判決係對裁
      判前已死亡之當事人為裁判為由，提起再審之訴，經本院
      77年度再字第19號民事裁定再審之訴駁回，經再審原告抗
      告後，台灣高等法院78年度抗字第1028號民事裁定原裁定
      廢棄，發回本院，嗣因再審原告未於發回後之本院79年度
      再更字第6號民事案件視為合意停止後4個月內聲請續行訴
      訟，經視為撤回再審之訴；又朱添福於77年8月19日，檢
      具本院73年度訴字第3235號民事判決暨確定證明書，向地
      政機關申辦系爭土地之所有權移轉登記，經地政機關以判
      決書所載被告與土地登記簿所載原登記名義人不符、部分
      申請登記之土地重測前標示與判決書所列附表不符等由，
      駁回朱添福之聲請，經朱添福提起訴願、再訴願、行政訴
      訟均遭駁回；再被告庚○○於90年間，以本院73年度訴字
      第3235號民事判決暨確定證明書為執行名義，對祭祀公業
      林成祖等人之管理人，向台灣士林地方法院民事執行處請
      求為所有權移轉登記，經該院於90年2月2日、同月19日以
      90年度執字第1595號裁定，以債權人之執行名義為確定判
      決，債權人自可以權利人之地位，依土地登記規則規定，
      向主管機關聲請為所有權移轉之登記，毋庸法院為強制執
      行為由，駁回其聲請；２、另被告庚○○、朱添福因涉嫌
      偽造林跳即祭祀公業林成祖等人之管理人、祭祀公業管理
      委員會等之印章、會議記錄等文件，及於本院73年度訴字
      第3235號民事案件中，偽報林跳住所及收受送達文件，經
      祭祀公業林成祖等人之管理人提起自訴，嗣經台灣高等法
      院81年度重上更(三)字第20號刑事判決被告庚○○、朱添福
      共同連續行使偽造私文書罪，各處有期徒刑4年，均減為
      有期徒刑2年，再減為有期徒刑1年，被告提起上訴後，經
      最高法院於82年10月20日以82年台上字第5543號判決駁回
      上訴確定；又被告庚○○、李相陽，因見黃金福年邁、識
      見不足，由代書李相陽代庚○○出面，向黃金福稱土地過
      戶無問題，而以配偶黃闕名義與李相陽簽訂「不動產買
      賣契約書」，並先後支付2790萬元之買賣價金，經台灣台
      北地方法院檢察署檢察官以87年度偵續一字第30號案件提
      起公訴，經本院於88年5月18日以87年度易字第2912 號刑
      事判決無罪，檢察官提起上訴後，經台灣高等法院於89年
      5月31日以88年度上易字第3369號撤銷原判決，改判被告
      庚○○、李相陽犯詐欺罪，各處有期徒刑2年確定；再本
      件告發人丙○前向本院提起自訴，以被告庚○○佯稱本院
      73年度訴字第32 35號民事判決有效、及朱添福已拋棄該
      判決中取得所有權之權利，使伊與己○○陷於錯誤，從而
      己○○於88年12月15日與被告訂立系爭土地之買賣協議書
      ，伊因與己○○合夥購買而交付定金3500萬元予被告為由
      ，而自訴被告詐欺，經本院91年度自字第79號案件以丙○
      並非直接被害人，而為自訴不受理之判決確定等情，有本
      院73年度訴字第3235號民事判決、確定證明書、本院77年
      度再字第19號民事裁定、台灣高等法院78年度抗字第1028
      號民事裁定、行政法院78年度判字第1171號判決、台灣士
      林地方法院90年度執字第1595號民事裁定、台灣高等法院
      81年度重上更(三)字第20號刑事判決、最高法院82年台上字
      第5543號刑事判決、本院87年度易字第2912號刑事判決、
      台灣高等法院88年度上易字第3369號刑事判決【以上見91
      年度他字第2902號卷第10至19頁、第61至65頁、第76至79
      頁；93年度偵緝字第38號卷第57至122頁；本院審理卷附
      被證3、被證4】、台灣高等法院被告全國前案紀錄表等件
      附卷可稽。
（二）次查己○○與丙○於88年間成立合夥協議，約定合作取得
      系爭土地權利，於88年12月6日正式簽立合夥協議書，載
      明有關系爭土地之資方各項費用如代墊款項由乙方（即丙○）支付三分之一、過戶有關費用由乙方支付三分之一，
      增值稅、各期價款、移轉登記所需各項作業費用（含律師
      及代書手續費）等由甲方（即己○○）支付等語；又被告
      庚○○因本件系爭土地之買賣，簽立88年11月30日致己○○之暫收據，載明收受買賣定金共計1350萬元之台支支票
      （付款人為台灣銀行花蓮分行）、及待於正式簽約時換回
      之2150萬元支票（由丁○○簽發、己○○背書）等語；嗣
      於88年12月15日，由買方己○○、賣方庚○○為立協議書
      人，丙○、吳德城為見證人，正式簽立系爭土地之買賣協
      議書，載明系爭土地俟乙方（即賣方庚○○）取得所有權
      後，賣給甲方（即買方己○○），及簽定協議書時，買方
      應付賣方3500萬元整為定金等語，另庚○○於同日並簽立
      致己○○之保證書，載明保證本院73年度訴字第3235號民
      事判決確定後，該案被告於再審案件自動撤回後，迄未再
      提起民事再審及判決屬實等語，亦有卷附公訴人所舉，被
      告庚○○、己○○、丙○等人均不爭執真正之合夥協議書
      、暫收據、支票4紙、買賣協議書、保證書等件【以上見
      91年度他字第2902號卷第36至55頁】可參。
（三）公訴人以被告庚○○上述刑事偽造文書、詐欺案件業經判
      決有罪確定，竟以前開民事判決、保證書等資料，佯稱可
      將系爭土地辦理過戶，致使丙○、丁○○陷於錯誤，而交
      付3500萬元之部分買賣價金，認被告庚○○涉有詐欺取財
      犯罪，惟被告否認有何詐欺情事。本件首要爭點厥為：１
      、系爭土地買賣契約之當事人為何人？２、被告是否施用
      詐術，而致人陷於錯誤？經查：
１、就系爭土地買賣契約之當事人為何人部分：
（１）本件如前述卷附88年12月15日系爭土地買賣協議書，明
      載「立協議書人甲方己○○，乙方庚○○」，又被告所書
      立88年11月30日暫收據、88年12月15日保證書，亦均指明
      對象為「致己○○」，再依告訴人己○○、丙○88年12月
      6日合夥協議書，於前言處即明載「依己○○（簡稱甲方
      ）與庚○○（簡稱乙方）等雙方買賣協議書之內容計達，
      經雙方同意協議之內容訂立條件如后，以茲遵守」，本件
      系爭土地所有買賣相關文件，均明示己○○為系爭土地買
      賣之買受人甚明；又關於系爭土地買賣契約簽訂經過，
      證人己○○證稱：這個土地在土地買賣界是明星案件，一
      般房地產買賣業大概都知道，伊於88年時透過中人戊○○
      介紹後，託過很多人去找被告，約2個月後，從88年3月左
      右開始跟被告接洽，戊○○、吳德城、宣翔等人都是中人
      ，被告在談到買賣過戶時說因為他年紀比較大，且他在訴
      願及訴訟上有些條件沒有能力補正，希望伊由比較專業的
      代書處理，後來大約於88年6、7月之間，透過丙○與伊雙
      方共同的朋友介紹，丙○表示對這個案子也很有興趣，丙○才參與系爭土地投資，當時伊與丙○是先談案子能不能
      作，再談資金的投入，定金的部份因為伊的資金還沒有到
      ，丙○說要找丁○○，由他來投資定金3500萬，其他後續
      的資金則約定由伊出，伊已支出部分代書代辦費；簽買賣
      協議書時的買方是伊，不是丙○，因為之前就是伊接洽的
      ，丙○在這方面也沒有強調要怎麼做，丙○並無跟伊表示
      買賣協議書上要將他列入買方，當時因為還有丁○○，若
      要列入的話，應該全部列入；伊跟被告之買賣協議書約定
      先給定金3500萬元，伊不知道被告知不知道這3500萬元是
      誰出的，因為合約是伊跟被告，那時是給台支支票，伊想
      反正錢是買方出，所以伊沒有特別去提到；伊跟丙○簽的
      合夥協議書，並沒有拿給被告看，因為合夥是伊跟丙○的
      事情，是丙○跟伊兩個人直接簽合夥契約的，丙○在簽約
      前有說他要請丁○○出資，後來去簽約、出資時，丁○○
      帶著錢過來，伊是於丁○○第一次送定金時才認識她的等
      語【見本院93年7月14日、同年8月26日、94年2月3日審理
      筆錄】，並提出卷附己○○與李金泉、戊○○之委託代辦
      所有權移轉登記協議書、抵押權設定契約書等件為佐【見
      91年度他字第2902號卷第95至105頁】，證人丙○證稱：
      接觸這件土地是己○○跟被告接觸的，認為這個土地可以
      過戶，系爭土地買賣過程大部分都是己○○與被告協商，
      伊並沒有全程參與；伊是跟己○○談，沒有跟被告談，伊
      是看判決書及確定證明，裡面有談到祭祀公業轉給被告，
      但是細節伊沒有看得很清楚；被告庚○○是兩次簽約協商
      時才在場，其他伊都是跟己○○接觸的等語【見本院93年
      6月3日、同年7月14日、94年1月6日審理筆錄】，證人丁○○證稱：伊只有於88年11月30日、12月15日見過被告兩
      次，當初是朋友介紹丙○給伊認識，伊不是丙○的表姐，
      丙○告訴伊說有個土地的案子，很棘手，有佃農跟地主的
      關係，因為那個地方是開發區，土地有很多人要，這個案
      子釐清楚就可以做買賣，有很高的利潤，丙○說他不貪心
      ，要把利潤分出來給伊，伊只說要借錢給丙○，並沒有說
      要投資；丙○有將買賣協議書的資料，都是空白的傳真給
      伊看，伊有問丙○，誰是簽約人，丙○說地主跟己○○而
      已，後來伊要求丙○要跟己○○訂立合夥協議書，才能證
      明這件事情是丙○拿出去的錢；88年11月30日、12月15日
      交定金那兩天，在場的有9到10個人，伊看己○○是屬於
      主導的人物；伊並沒有針對丙○告訴伊可以分得利潤之事
      去問在場的人，因為這件事情是己○○的機會；丙○告訴
      伊說他一定會把己○○他們追出來，己○○才是買賣的人
      ，丙○只是要做這件事情，要賺錢，最主要是己○○與被
      告；在現場伊並無單獨跟被告交談等語【見本院94年2 月
      3日審理筆錄】，依公訴人聲請訊問之上開證人己○○、
      丙○、丁○○之證詞，己○○與丙○雖就取得系爭土地權
      利乙事訂有合夥協議，丙○並另找丁○○實際出資定金，
      惟出面與被告洽談買賣、達成買賣合意之人，均為己○○
      ，且無論證人己○○、丙○或丁○○，主觀上亦均認定己○○為系爭土地買賣協議之買受人甚明。
（２）至證人丙○雖另證稱：被告曾同意由伊與己○○共同為土
      地買賣契約之買受人，惟於簽約收受定金後又改要伊為見
      證人，伊表示反對，但被告說反正伊與己○○是合夥人，
      這樣子比較簡單處理；伊於簽約後發現無法過戶，向被告
      要求退款，經被告退還伊2000萬元云云【見本院93年6月3
      日、同年7月14日審理筆錄】，惟查：如前述證人己○○證稱：簽訂買賣協議書時的買方是伊，不是丙○，丙○
      在這方面沒有強調怎麼做，丙○並無跟伊表示買賣協議書
      上要將他列入買方，因為還有丁○○，若要列入的話，應
      該全部列入；又買賣協議書是在乙○○律師的事務所內簽
      的，丙○當場並無表示應該將他列入買方；丙○是伊跟被
      告簽的買賣協議書的見證人，因為去簽約時，大概有丁○○、丙○、伊、宣翔、戊○○、吳德城等人到，伊這邊要
      有一個見證人，被告那邊也要有一個見證人，一邊出一個
      見證人，簽約時丙○並未表示他反對當見證人等語【見本
      院93年7月14日、同年8月26日審理筆錄】，又證人丁○○
      證稱：伊曾在跟丙○的電話中跟丙○講，希望丙○列為共
      同買方，但11月30日、12月15日在現場那兩天，伊並沒有
      提起丙○希望列為共同買方之事，丙○當場也沒有要求要
      將他列為買方，這是他們斡旋的事，伊不曉得，伊只是借
      錢而已，權益是丙○的問題等語【見本院94年2月3日審理
      筆錄】，本件與丙○合夥，出面向被告爭取系爭土地權利
      之證人己○○，及交付訂金、簽約時在場之證人己○○、
      丁○○，均證稱未見丙○有反對擔任見證人乙情，丙○稱
      簽約前被告原同意由伊與己○○共同擔任買受人，惟於簽
      約時推翻原協議，伊表示反對云云，與上述證人證詞均有
      未合，難信為真實；又丙○雖稱被告因無法過戶而退還
      伊2000萬元云云，惟查丙○自承伊於簽約後去地政事務所
      查詢，認為此案無法作，去找被告還3500萬，但被告表示
      他是跟己○○有金錢來往，跟伊沒有關係，伊認為被告是
      在拖延，所以要求被告將買方改成伊，以掌握與被告之訴
      訟主導權，伊是用這個方式告訴被告，如被告不還錢，伊
      要告被告等語【見本院93年6月3日、同年7月14日審理筆
      錄】；而證人己○○證稱：丙○在簽約後有要求解約，但
      伊認為案子還在處理，沒有充分理由，要怎麼解約，後來
      丙○就直接去找被告，一直去跟被告說，周旋一段時間，
      伊才請被告先墊2000萬元等語【見本院93年8月26日審理
      筆錄】；且依卷附丙○出具之收據1紙，記載「茲代己○○先生收到新台幣貳仟萬元整支票乙張」等語【見91年度
      他字第2902號卷第88頁】，則被告退還2000萬元予丙○，
      既係系爭土地買賣協議書簽訂後之事，且係因丙○表示若
      無法拿回款項將對被告提起訴訟，並經己○○請求被告代
      為墊款，自難以之推論被告於收受定金、簽訂買賣協議書
      時，即知丙○與己○○間之關係，或知丙○與己○○係共
      同向其買受系爭土地，而將2000萬元之土地買賣定金退還
      予丙○。
（３）再查依上述證人己○○、丙○、丁○○之證詞，己○○與
      被告簽訂系爭買賣協議書前，經過數次接洽，且除己○○
      以外，有中人、代書、律師等多人到場，而證人丙○復證
      稱其除於簽約後向被告要求退款外，僅於88年11月30日、
      12 月15日兩次收受定金、簽約時見到被告，且系爭土地
      是己○○跟被告接觸，認為這個土地可以過戶，伊並未全
      程參與等情，證人丁○○亦證稱其僅於88年11月30日、12
      月15 日見到被告，且未與被告單獨交談等情，另參以買
      賣契約之買受人，依法本不限實際出資之人，買受人與金
      主間之內部關係，與買賣契約當事人間之權利義務無涉，
      則被告辯稱己○○於簽約過程帶了一堆人來，但伊只認定
      己○○是與其為買賣之相對人，伊是收受買受人己○○所
      交付之買賣定金3500萬元，伊就系爭土地買賣僅須對己○○負責，對其他人並不關心，亦不知其等與己○○間之內
      部關係，並不負於每次協商時、向己○○帶來的每個人解
      說系爭土地買賣相關事宜之義務，自非無據。
（４）綜上，系爭土地買賣契約之當事人為被告與己○○，被告
      庚○○係因與己○○訂立系爭土地買賣契約，而取得買受
      人己○○所交付之買賣定金3500萬元，堪以認定。
２、就被告是否施用詐術，而致人陷於錯誤部分：
（１）查如前述被告取得買受人己○○所交付之買賣定金3500萬
      元，而關於系爭土地買賣契約之簽訂經過，證人己○○於
      審理中證稱：伊於88年間就系爭土地與被告洽談時，被告
      談到希望伊買下來的話，由比較專業的代書處理這些事情
      ，伊說這樣也可以，買賣都是雙方來協調，伊有研究過，
      可以就訴願及訴訟方面來處理；伊在與被告商談之過程中
      ，被告有拿出刑事偽造文書、行政訴訟關於系爭土地申辦
      過戶被駁回之判決；伊知道被告因偽造文書案件而被法院
      判刑之事，伊有查到77年到81年上下，被告有偽造文書的
      案件，當時有透過陳建宏律師、李岳樺去調資料，請律師
      跟代書把所有資料整理出來，有調出被告在81年間偽造文
      書案件資料，沒有查出詐欺罪；伊這邊有研究過，偽造文
      書部分，當時有叫被告提供印鑑證明，有內湖、板橋、日
      據時代共3張印鑑證明，被告被偽造的部份是內湖的印鑑
      證明，而伊問登記代書，祭祀公業的管理人是以板橋的印
      鑑證明，認為還是可以過戶，另方面伊也有去查73年度訴
      字第3235號的民事判決，並聲請判決確定證明書，該案還
      是確定的；伊當時在研究契約時，法律問題有請專業代書
      及律師跟伊解釋，研究完之後組成5、6個人，由代書專門
      來研究這個案子，然後代書才找律師來，關於法律的問題
      由律師來解說，土地登記方面由代書處理；接洽時被告有
      跟伊說他年紀大了，沒有能力處理後續的像重劃面積不符
      、地號不符、祭祀公業管理人死亡的時間等相關事項，也
      不懂專業登記，是伊向被告表示有能力來處理後續的事情
      ，買賣協議書就約定由買方就是伊來負責過戶，被告並無
      向伊表示系爭土地的過戶沒有問題；伊委託代書辦理過戶
      ，目前還沒有成功，因為系爭土地是經過重測的，要聲請
      的資料有很多，且有代書前後銜接辦理問題，換了3個代
      書，第1、3個代書都過世了，所以拖很久；本件因為林琨
      鋒代書已經去世，所以從92年10月左右，轉由甲○○處理
      、研究，目前整個案子還在進行，伊沒有想解約，伊並沒
      有覺得那裡被被告騙了等語【見本院93年7月14日、同年8
      月26日、94年2月3日審理筆錄】。而就公訴人以己○○何
      以於偵查中表示要提出告訴，且表示未看到被告刑事涉案
      部分，又另證人即介紹人戊○○於偵查中亦證稱不知被告
      有偽造文書及詐欺案件【見91年度他字第2902號卷91年6
      月20日戊○○筆錄】等節，均與己○○於審理中之證言不
      同，於審理中詰諸證人己○○，對此，證人己○○證稱：
      偵查時伊還搞不清楚整個偵查狀況，是丙○跟丙○的律師
      說伊也應該要提出告訴，但目前案子還在進行中，伊覺得
      案子還可以做，並沒有想要提出告訴；又被告前後有兩個
      案子，伊不清楚檢察官是問那一個等語【見本院93年7月1
      4日、同年8月26日審理筆錄】，衡諸證人己○○於審理中
      經檢辯雙方行交互詰問，歷次到庭之證詞尚屬相符，並有
      卷附系爭土地買賣協議書第10條記載：「甲方（即己○○
      ）願意承購並全權代表乙方（即庚○○）辦理土地過戶等
      一切事宜」等詞【見91年度他字第2902號卷第40頁】，及
      證人乙○○律師於審理中證稱：伊與被告是朋友，己○○
      與被告有時會約在伊之事務所談買賣之事，他們磋商、接
      洽時，伊有時在，簽約前的協商有好幾個月，至少有10次
      以上，己○○都會帶好幾個人來，有律師、代書等，戊○○不是每次都在，沒有聽己○○說過有合夥人，被告有拿
      出民、刑事判決出來給己○○看；簽約當天因為伊有庭要
      開，所以有離開，回來後還有人在場，當時約已經簽好了
      ，伊看到買賣契約書上有丙○的名字當見證人等語【見本
      院93年11月24日審理筆錄】，暨另證人甲○○於審理中證
      稱：伊任安德建築營造股份有限公司負責人等職，當初己○○與庚○○有談買賣的事情，因為伊之產業與這個事情
      有關，伊有在旁關心，一直希望將來過戶完成後有合作的
      機會，伊可以營造，直到92年10月份，伊才跟己○○有合
      作，伊是唸法律的，伊評估這個案子，認為刑事定讞之後
      ，並沒有產生可廢棄民事判決的效力，而行政法院的判決
      也是可補正的；己○○跟伊講他跟丙○已形同解約，所以
      伊是己○○新的合作者，後續財務由伊來負責，由伊辦理
      後段如何補正的事情等語【見本院93年10月13日審理筆錄
      】為佐，尚無其他事證足認乙○○、甲○○上開證詞係屬
      虛偽，而證人戊○○經本院於審理中依法傳拘未到，無法
      以交互詰問釐清其於偵查中前述證言之真意，及彈劾其證
      言之憑信性，且戊○○既非買賣契約當事人，亦未於己○○與被告商談時每次在場，當未必全盤瞭解被告與己○○
      間洽談細節，自不能以戊○○於偵查中之證言，推論己○○亦應不知被告有刑事犯罪；另參以本件並查無其他積極
      事證顯示己○○與被告間，有何共同犯罪、勾串證言情事
      ，則證人己○○於審理中結證稱伊與被告簽訂系爭土地買
      賣契約前，已知公訴人所指相關之民事訴訟、行政訴訟，
      及刑事偽造文書案件，並已研究相關法律問題，被告並未
      向其表示系爭土地的過戶沒有問題等節，尚屬可信。
（２）又證人己○○雖證稱伊於簽訂買賣契約前，僅知前述民事
      、行政訴訟，及刑事偽造文書案件，不知被告有刑事詐欺
      案件乙情，然查公訴人所指之本件被告另犯刑事詐欺案件
      ，於檢察官提起公訴後，經本院於88年5月18日以87年度
      易字第2912號一審判決無罪，嗣經檢察官上訴後，於89年
      5月31日始經台灣高等法院88年度上易字第3369號案件撤
      銷原判決，改判被告詐欺罪確定，被告與己○○於88年12
      月15日簽訂系爭土地買賣協議書時，被告尚未經法院為詐
      欺罪之有罪判決，揆諸未經法院判決有罪確定前，任何人
      均應推定為無辜之法理，被告當無主動告知己○○其另涉
      上開刑事詐欺案件之義務，且證人己○○復於審理中證稱
      ：伊現在知道被告有詐欺案後，因案件還在處理，伊沒有
      要解約等語【見本院94年2月3日審理筆錄】，尚難以被告
      未告知己○○此節，即認被告對己○○施用詐術，此節亦
      無法為不利於被告之認定。
（３）末查，與系爭土地相關之本院73年度訴字第3235號請求所
      有權移轉登記之民事案件，雖有確定判決之形式，惟因該
      判決書有所載被告與土地登記簿所載原登記名義人不符、
      部分申請登記之土地重測前標示與判決書所列附表不符等
      情，屢遭行政機關駁回移轉登記之聲請，被告並因與上開
      民事案件直接相關之實體及訴訟事項，業經刑事判決偽造
      文書罪確定，則系爭土地所有權移轉事宜至為複雜，糾紛
      甚多甚明，而前述之民事案件、行政爭訟、刑事偽造文書
      犯罪，均為足以影響買受人與被告訂立買賣契約意願之重
      要事項，亦無疑義（另刑事詐欺案件部分，尚非被告應對
      己○○負告知義務之範圍，業如前述），然查本件買受人
      己○○既於審理中證稱其於簽訂買賣契約前，已知上述與
      系爭土地買賣相關之重要事項，且自承其經研究相關法律
      問題後，始與被告簽約及交付定金，被告亦未向其保證系
      爭土地之過戶沒有問題，其並未覺得自己受騙等情，自難
      認系爭土地買受人己○○有何陷於錯誤情事。
（４）綜上，被告並無對系爭土地買賣契約之買受人己○○施用
      詐術，而致己○○陷於錯誤情事，亦堪認定。
五、綜上各節所述，被告庚○○係因與己○○訂立系爭土地買賣
    契約，而收受買受人己○○所交付之買賣定金3500萬元，丙○或丁○○縱為實際出資之人，惟其等與己○○間之內部關
    係，非被告所認知或應負責，又被告已對己○○告知足以影
    響訂約之重要事項，經己○○為評估後，仍願簽約並交付定
    金，被告並無對己○○施用詐術，而致己○○陷於錯誤情事
    。至己○○是否未將所得知之事項，據實告知丙○等人，乃
    己○○是否應另對丙○等人負相關民刑事責任之問題，與被
    告無涉。本件公訴人所舉證據，不足以證明被告犯詐欺罪，
    此外，本院復查無其他積極證據足證被告有公訴人所指之詐
    欺犯行，衡諸首揭說明，不能證明被告犯罪，依法應諭知無
    罪之判決。
據上論斷，應依刑事訴訟法第301條第1項，判決如主文。
本案經檢察官劉承武到庭執行職務
中　　華　　民　　國　　94　　年　　3 　  月    30    日
                  刑事第八庭審判長法  官  陳  德  民
                                  法  官  陳  芃  宇
                                  法  官  孫  曉  青
上正本證明與原本無異。
如不服本判決應於送達後10日內向本院提出上訴狀。
                                  書記官  劉      綺
中　　華　　民　　國　　94　　年　　3 　  月    30    日
